臺灣高等法院刑事判決　　　　　　　　　　　　　九十三年度上易字第一二九四號
　　上　訴　人
　　即　被　告　丙○○
　　選任辯護人　戴文進　律師
右上訴人因賭博案件，不服臺灣桃園地方法院九十二年度易字第一二八０號，中華民
國九十三年三月八日第一審判決（起訴案號：臺灣桃園地方法院檢察署九十二年度偵
字第一一三九五號）提起上訴，本院判決如左：
    主  文
上訴駁回。
    事  實
一、丙○○前於民國（下同）九十年間因傷害案件，經臺灣桃園地方法院判處有期徒
    刑二月，如易科罰金，以三百元（銀元）折算一日確定，並於九十年十月二日易
    科罰金執行完畢，猶不知悔改，與樊德華、江悅寧、范宜君、翁文慧、曾梅惠、
    賴淑真及鍾雅雯（以上七人業經原審法院判處罪刑確定）共同基於常業賭博之犯
    意，由丙○○自九十二年四月間起至九十二年六月二十三日止，在桃園縣中壢市
    ○○路一二六、一二八、一三○號一、二樓公眾得出入之場所經營「東京都電子
    遊戲場」，在內一樓擺設電動玩具計「滿天星７ＰＫ」四十台、「雙魚座７ＰＫ
    」三十五台、「八人座賓果行星」一台、「八人座跑馬」一台、「六人座輪盤」
    一台，共七十八台；在內二樓擺設電動玩具計阿拉丁柏青哥三十六台、水果阿拉
    丁柏青哥二十四台、水果森林柏青哥二十四台、和風彩祭柏青哥七台、柔道高手
    柏青哥七台、海底世界柏青哥十二台、太陽傳奇柏青哥十六台，共一二六台；以
    上共計二○四台，供不特定之人賭博財物。而其一樓之賭博方式均係採以賭客每
    次交付新臺幣（下同）一千元，由前開處所負責開分之人員分別就不同種類之機
    台，在電動賭博機具螢幕按一千元開一千分、二千元開一千五百分等比例開分後
    ，賭客可自行以不等之分數按押下注，如押中獲勝，可贏得倍數不等之分數，累
    積至螢幕分數，若賭客未押中，所押分數則落入同一賭博機具之程式內，歸機具
    沒入，迨賭客把玩完畢，再由店方視所餘分數，以原比例找回賭客現金。其二樓
    之賭博方式則採賭客先須向該處櫃台負責人員以每枚十元之代價購買代幣，再將
    代幣投入上開柏青哥機台內，會掉下二十顆小鋼珠，小鋼珠入洞後，若有中獎，
    就會掉下一六○○顆小鋼珠，迨賭客把玩完畢，再由店方視所餘小鋼珠，依比例
    兌換現金予賭客。丙○○除其本人在現場負責兌換現金之工作外，為分擔其勞務
    ，並於上開期間內，先後各以月薪二萬元至二萬二千元不等之代價，僱用有犯意
    聯絡之樊德華（自九十二年六月二日起；月薪二萬二千元）、江悅寧（自九十二
    年六月一日起；月薪二萬元）、范宜君（自九十二年六月某日起；月薪二萬元）
    、翁文慧（自九十二年六月某日起；月薪二萬元）、曾梅惠（自九十二年六月二
    十二日起；月薪二萬元）、賴淑真（自九十二年六月五日起；月薪二萬元）、鍾
    雅雯（自九十二年六月五日起；月薪二萬元）在現場擔任開分員，分別負責為賭
    客開分、洗分或兌換代幣、現金等工作。丙○○等八人並均藉此射倖之賭博方式
    ，與賭客計算輸贏，而賴此所得維生，以之為常業。嗣於九十二年六月二十三日
    二十時三十分許，適有賭客胡志強、謝玉連等（均業經檢察官為不起訴處分）在
    上處遊戲場把玩機台時，為警當場發覺有賭博之犯罪嫌疑，而依刑事訴訟法第一
    百三十條之規定進行附帶搜索，並扣得上開各式電動玩具共二○四台（均不含Ｉ
    Ｃ板）、ＩＣ板二二六片；及丙○○所有供經營該遊戲場所用之雙魚座７ＰＫ台
    開分鑰匙二支、賓果行星台開分鑰匙二支、跑馬台開分鑰匙二支、小鋼珠台開分
    鑰匙四支、鋼珠寄珠卡三十張、代幣二百五十枚、數幣機一台、回珠機二台、包
    幣機一台、掃瞄機一台；另自二樓櫃檯扣得賭資二千三百二十元、自丙○○身上
    扣得賭資五萬八千元、自江悅寧身上扣得賭資一萬八千一百元、自范宜君身上扣
    得賭資二萬五千三百元、自翁文慧身上扣得賭資八百元、自曾梅惠身上扣得賭資
    一萬一千八百元、自賴淑真身上扣得賭資一百元、自鍾雅雯身上扣得賭資一萬七
    千七百元，而發覺上情。
二、案經桃園縣警察局中壢分局報請臺灣桃園地方法院檢察署檢察官偵查起訴。
    理  由
一、訊據上訴人即被告丙○○固坦認於右揭時、地開設「東京都電子遊戲場」，期間
    先後僱請同案被告樊德華、江悅寧、范宜君、翁文慧、曾梅惠、賴淑真、鍾雅雯
    等人在上處遊戲場內擔任開分員，而於九十二年六月二十三日為警查獲之事實，
    惟矢口否認有常業賭博之犯行，辯稱：「東京都電子遊戲場」內不能賭博，店內
    係以一千元開一千分玩到底，沒有輸贏，不能洗分換錢，亦不能換獎品。本件查
    獲時，警方人員執行附帶搜索之扣押程序，顯然不合法定程序，現場所扣押之機
    台及現金均屬違法搜索扣押之物，無證據能力；伊所開設之上開遊戲場，為合法
    經營之場所，且扣案之電子遊戲機具二○四台均為經濟部商品檢驗局檢驗合格，
    可供公然陳列做為電子遊戲場之遊戲機，並非賭博機台；證人謝玉連、胡志強及
    余志強於警詢及偵查時所供述之情節，不應據以為不利被告之認定云云。
二、經查：
    (一)被告丙○○雖辯稱：本件警員所執行之附帶搜索並不合法，故搜索、扣押所取
      得之前述證物，均無證據能力云云。惟按警察機關得於公共場所或指定處所、
      路段，由服勤人員擔任臨場檢查或路檢，執行取締、盤查及有關法令賦予之勤
      務，警察勤務條例第十一條第三款定有明文，而依前揭條例所實施之臨檢勤務
      ，並無應備有搜索票始得執勤之規定。又依司法院大法官會議釋字第五三五號
      解釋，除法律另有規定外，警察人員依據警察勤務條例執行場所之臨檢勤務，
      應限於已發生危害或依客觀、合理判斷易生危害之處所、交通工具或公共場所
      為之，且應遵守比例原則，不得逾越必要程度。而本件被告丙○○所經營「東
      京都電子遊戲場」，既屬公眾得出入之場所，且該類特種場所若放置大量積分
      制之機台，本即可能暗藏賭博，實務上亦屢有此類案件，而被告上開遊戲場復
      有遭人檢舉賭博之情，亦據證人即案發當時執行警員李士衡於原審審理時結證
      在卷，故警員前往依當時客觀情狀判斷易生危害之上開處所執行臨檢勤務，並
      未逾越必要之程度，要難謂係違法。又按刑事訴訟法第一百三十條亦規定：「
      檢察官、檢察事務官、司法警察官或司法警察逮捕被告、犯罪嫌疑人或執行拘
      提、羈押時，雖無搜索票，得逕行搜索其身體、隨身攜帶之物件、所使用之交
      通工具及其立即可觸及之處所。」，此即所謂「附帶搜索」。附帶搜索之目的
      ，通常係基於執法機關之安全與被逮捕人湮滅當下證據急迫考量。其得搜索之
      範圍並擴及於「隨身攜帶之物件、所使用之交通工具及其立即可觸及之處所」
      。基此，檢察官、檢察事務官、司法警察官或司法警察合法逮捕被告、犯罪嫌
      疑人或執行拘提、羈押時，自得執行附帶搜索。經查，依卷附桃園縣警察局中
      壢分局九十二年六月二十三日扣押筆錄之記載（見桃園縣警察局中壢分局刑案
      偵查卷宗第一七一頁），本件係由桃園縣警察局中壢分局第一組組長李士衡等
      人，依刑事訴訟法第一百三十條執行附帶搜索。又證人李士衡於原審審理時亦
      到庭結證稱：（辯護人問：九十二年六月二十三日晚上是否有帶隊臨檢東京都
      電子遊戲場？）是。（辯護人問：臨檢之前作業程序為何？）本案是一一○受
      理檢舉案件，通知我們到現場處理。（辯謢人問：開始實施搜索之前有無請示
      檢察官？）要搜索一樓時，我們沒有請示檢察官，是我們要搜索二樓時我們才
      請示檢察官。（辯謢人問：幾點開始搜索二樓？）我們搜索一樓到一半時，我
      們發現一、二樓是同一個負責人，當時是負責人自己說一樓是二樓擴大營業下
      來的，因為當時我們請他出示營利事業登記證，他才這樣說，他有二樓的營利
      事業登記證，當時約八、九點開始搜索二樓。（辯謢人問：執行搜索、扣押有
      何法律上之依據？）因為當時罪證明確，我是依據刑事訴訟法第一百三十條規
      定為附帶搜索。（辯謢人問：根據刑事訴訟法第一百三十條規定，必須先逮捕
      被告或犯罪嫌疑人，你所指犯罪嫌疑人是何人？）胡志強，還有一位小姐，就
      是到庭之證人謝玉連。（辯謢人問：上開二人是於何處承認犯罪？）是在分局
      ，在現場時，他們二人支吾其詞，我們認為嫌疑重大。（辯謢人問：於分局時
      承認犯罪之時間？）帶到分局後幾分鐘後，他們二人就承認。（問：執行附帶
      搜索可以執行的範圍為何？）目視所及等語（見原審九十三年一月十二日審判
      筆錄）甚詳，故證人李士衡等人係綜合檢舉、現場擺設機台及現場賭客胡志強
      、謝玉連舉止異常等情狀，認本案所涉賭博嫌疑重大，職是，足認執行臨檢勤
      務警員，因而依刑事訴訟法第一百三十條對犯罪嫌疑人即證人胡志強、謝玉連
      等人對賭行為，予以逮捕，並為附帶搜索，亦核無違法之處，且既經合法搜索
      程序所扣得之物證包括上開各式電動機具共二○四台（均不含ＩＣ板）、ＩＣ
      板二二六片、賭資十三萬四千一百二十元、雙魚座７ＰＫ台開分鑰匙二支、賓
      果行星台開分鑰匙二支、跑馬台開分鑰匙二支、小鋼珠台開分鑰匙四支、鋼珠
      寄珠卡三十張、代幣二百五十枚、數幣機一台、回珠機二台、包幣機一台、掃
      瞄機一台等物均有證據能力，合先敘明。
    (二)證人即賭客謝玉連於九十二年六月二十四日偵查中證稱：（問：警察查獲時，
      在做何事？）我去過二、三次，第一次是五月中旬，第二次是六月中旬，這次
      是第三次。我這次是七點多到的，進去後，我請小姐幫我開分一千分，玩ＰＫ
      的機台；（問：在這家電玩店是如何開分、洗分？）我第一次玩時沒有洗分，
      第二次去六月中旬有洗分，當時我是開二千元，玩７ＰＫ的台子，玩到四千分
      就要求小姐洗分，洗了四千元，第三次就是昨天，開了一千分，還沒洗分警察
      就來明確等語（見偵查卷第二十二頁），且於原審審理中亦結證稱：（問：是
      否有於六月中旬洗分，洗了四千元？）我於偵查中是有這樣講等語在卷（見原
      審九十三年一月十二日審判筆錄）。證人即案發當時在場之余志強於偵查中證
      稱：我當天是第一次去，晚上八點十五分左右到店裏去，當時是我堂哥胡志強
      打電話叫我到店裏載他，我去時機器內已有分數，就要我把分數玩完，我玩賓
      果行星，我打了沒幾分警方就來了；當時我去玩時，胡志強的機器上還有分數
      ，所以我接下去玩，當時有看到顧機台的小姐，並曾看到有客人要求小姐洗分
      ，小姐就把分數的金額，告訴另一男生，接著就看到一個男的，拿錢給客人，
      所以如何洗分我不知道等語（見偵查卷第二十二頁），並於原審審理中結證稱
      ：我是看到另外一位客人玩行星機台有中獎，有廣播，後來就有一位身穿紅色
      上衣男性員工拿千元鈔票，幾張不清楚，給那位客人等語在卷（見原審九十二
      年十二月十日審判筆錄）。經核上開二人所述，就上開遊戲場內確可洗分兌換
      金錢等情節，互核相符。而本件確係自二樓櫃檯扣得現金二千三百二十元、自
      丙○○身上扣得現金五萬八千元、自江悅寧身上扣得現金一萬八千一百元、自
      范宜君身上扣得現金二萬五千三百元、自翁文慧身上扣得現金八百元、自曾梅
      惠身上扣得現金一萬一千八百元、自賴淑真身上扣得現金一百元、自鍾雅雯身
      上扣得現金一萬七千七百元，有扣押物品目錄表各一份在卷可考（附於桃園縣
      警察局中壢分局刑案偵查卷宗第一七三、一七四頁），雖被告丙○○辯稱：伊
      身上之五萬八千元，其中一萬多元是當天店內營業所得，餘現金則是伊個人所
      有云云；同案被告江悅寧、范宜君、翁文慧、曾梅惠、賴淑真、鍾雅雯均以案
      發當時在渠等身上扣得之現金，為渠等個人所有，與上開遊戲場無關等語置辯
      ，惟參以上開遊戲場內係由賭客先交付現金予開分員以開分，而於把玩機台後
      ，可要求開分員為賭客洗分兌換金錢等節，已詳如前述，則在被告等人身上留
      有收自客人之賭資即屬合理，況案發當時為警查獲在現場把玩電動遊戲機具者
      ，人數高達三十九人，而據被告等所供稱之收費方式，即以每人收一千元計算
      ，堪認上開遊戲場之營收金額應已達數萬元之多，且一般店內本即均備有零用
      金，以供不時之需，被告等尚必須於客人洗分後，兌換與積分相同數額或原兌
      換比例之現金予客人，被告等身上備有供洗分兌換之現金亦與常情無悖，是前
      揭扣案之現金共十三萬四千一百二十元應屬店內營收並預備供客人洗分兌換之
      現金無誤。且佐以「東京都遊戲場」所擺設上開各式電玩機具之玩法，均係押
      注不同分數與機台對賭，若押中，則會獲得倍數不等之積分，此亦均經證人謝
      玉連、胡志強於警訊證述明確在卷（見桃園縣警察局中壢分局刑案偵查卷宗第
      一六四頁反面、第一六七頁反面），堪認前揭電玩機具之玩法是完全係隨機地
      按下扭後，藉不特定機率決定輸贏，玩法單調、呆板，顯與具有聲光、動作、
      影音效果，需動腦靈活操縱，可刺激感官之益智娛樂電子遊戲機有別，若長期
      把玩而無誘因，勢必平淡乏味，無法令玩者駐足忘歸。又被告等均自承店內基
      本開分費一千元，此與一般益智娛樂之電子遊戲機，打玩一次僅需十元至數十
      元之代價，高出甚多，是依經驗法則，上開遊戲場冀以玩法單調、費用昂貴之
      機具，謀獲利潤，倘無以可兌換金錢為誘因，則進入該店把玩之人，衡常實無
      願意以一千元之高額代價而流連此處之理。據上，足證上開證人所述應可信實
      。此外，復有扣案之電動賭博機具「滿天星７ＰＫ」四十台、「雙魚座７ＰＫ
      」三十五台、「八人座賓果行星」一台、「八人座跑馬」一台、「六人座輪盤
      」一台；阿拉丁柏青哥三十六台、水果阿拉丁柏青哥二十四台、水果森林柏青
      哥二十四台、和風彩祭柏青哥七台、柔道高手柏青哥七台、海底世界柏青哥十
      二台、太陽傳奇柏青哥十六台，以上共計二○四台，ＩＣ板二二六片；及丙○
      ○所有供經營上開遊戲場所用之雙魚座７ＰＫ台開分鑰匙二支、賓果行星台開
      分鑰匙二支、跑馬台開分鑰匙二支、小鋼珠台開分鑰匙四支、鋼珠寄珠卡三十
      張、代幣二百五十枚、數幣機一台、回珠機二台、包幣機一台、掃瞄機一台可
      資佐證。職是，「東京都電子遊戲場」內確有賭博情事一節，洵堪認定。至證
      人甲○○、乙○○雖於本院審理時到庭均結證稱：玩過二次，積分不可以換現
      金云云（見本院九十三年九月十三日審判程序筆錄），然證人甲○○、乙○○
      與被告丙○○間，本有訴訟上同一利害關係，自難期其公正無偏。且依上開證
      詞亦僅得證明證人甲○○、乙○○未與被告丙○○進行對賭而已，仍不能證明
      該場所確無賭博之情事，故此亦不足為被告有利之認定。
    (三)查上開遊戲場內擺設機台多達二○四台，且查獲現場之負責人、開分員即有七
      人之多，可見經營規模不小，其經營人即被告丙○○顯係賴此賭博營收為業營
      生，而同案被告樊德華、江悅寧、范宜君、翁文慧、曾梅惠、賴淑真、鍾雅雯
      所分別以月薪二萬元至二萬二千元不等之代價，受僱於被告丙○○，在上處遊
      戲場內擔任開分員之工作，可見其等亦係以此工作，作為其等謀生之主要依憑
      甚明。從而，被告丙○○及同案被告樊德華等人就上開以經營遊戲場為掩護，
      暗營賭博行為之犯行間，實有犯意聯絡及行為分擔，並均足認渠等係以賭博為
      常業。
    (四)被告丙○○及同案被告樊德華等人雖均辯稱：「東京都電子遊戲場」內不能賭
      博，店內以一千元開一千分玩到底，沒有輸贏，不能洗分換錢，亦不能換獎品
      云云。然顯已與上開事證不符，且證人即案發當時在場賭客劉耀文於偵查中證
      稱：在該遊戲場內花了五百元等語（見偵查卷第一一二頁正面），又證人即案
      發當時在場賭客胡志強於原審審理中亦結證稱：（辯謢人問：進來開分花多少
      錢？）我進來拿二千元給小姐；（辯謢人問：東京都遊藝場是否可以兌換現金
      ？）不可以，因為我第一次進去時小姐有跟我講那是純娛樂，不可以兌換現金
      ，但可以換獎品；（檢察官問：把玩完畢後若有剩餘分數如何處理？）可以換
      娃娃；（審判長問：是否確定當時開分的情形？）當時我拿二千元給小姐，小
      姐沒有講說是一千元玩到底等語屬實在卷（見原審九十二年十二月十日審判筆
      錄），足見被告丙○○及同案被告樊德華等人上開所辯與事實有間，要難憑信
      。
    (五)被告丙○○雖另辯稱：上開遊戲場為合法經營之場所，且扣案之電子遊戲機具
      二○四台均為經濟部商品檢驗局檢驗合格，可供公然陳列做為電子遊戲場之遊
      戲機，並非賭博機台云云，並提出桃園縣政府營利事業登記證及電子遊戲場營
      業級別證各一紙為證（附於桃園縣警察局中壢分局刑案偵查卷宗第一八二、一
      八三頁），然上開遊戲場性質上屬公眾得出入之場所一情，至為明確，而被告
      等既利用上開遊戲場內所擺設之各式機台，以前述各種不同之射倖性方法與賭
      客進行賭博，並依累積分數兌換現金予賭客，均如前述，則被告等所為即已逾
      越原登記許可之範圍，並該當賭博罪之構成要件，故縱被告丙○○確曾取得上
      開登記證、級別證亦不得因之即認被告等所為具有阻卻違法之事由，是仍無從
      據此為被告丙○○有利之認定。
    (六)綜上，本件事證明確，被告丙○○右揭犯行足可認定，應依法論科。
三、核被告丙○○所為，均係犯刑法第二百六十七條之常業賭博罪。又被告丙○○與
    同案被告樊德華、江悅寧、范宜君、翁文慧、曾梅惠、賴淑真及鍾雅雯間，就上
    開常業賭博犯行，具有犯意聯絡及行為分擔，為共同正犯。末查，被告丙○○前
    曾於九十年間，因傷害案件經臺灣桃園地方法院判處有期徒刑二月，如易科罰金
    ，以三百元（銀元）折算一日確定，並於九十年十月二日易科罰金執行完畢，此
    有本院被告全國前案紀錄表一份附卷可稽，其於刑之執行完畢後，五年內再犯本
    件有期徒刑以上刑之罪，為累犯，應依刑法第四十七條規定加重其刑。
四、原審以被告丙○○犯罪事證明確，適用刑法第二十八條、第二百六十七條、第二
    百六十六條第二項、第四十七條、第三十八條第一項第二款之規定，並審酌被告
    丙○○為上開遊戲場負責人，且該遊戲場擺設之電動賭博機具高達二○四台，犯
    罪情節嚴重，及其犯罪之動機、手段，與犯罪後未坦承犯行等一切情狀，量處有
    期徒刑十月，復說明公訴人雖於原審審理中陳稱：請求對被告從輕量刑，並判處
    六月以下有期徒刑，給予被告易科罰金之機會，且依法斟酌對被告為緩刑之諭知
    等語，然經其審酌被告具體犯罪情節、犯後態度，認公訴人求刑部分尚屬過輕，
    要難依其所請，爰於法定刑範圍內，予以斟酌，而認應處以上開刑度為妥適。再
    說明扣案之電動賭博機具「滿天星７ＰＫ」四十台、「雙魚座７ＰＫ」三十五台
    、「八人座賓果行星」一台、「八人座跑馬」一台、「六人座輪盤」一台；阿拉
    丁柏青哥三十六台、水果阿拉丁柏青哥二十四台、水果森林柏青哥二十四台、和
    風彩祭柏青哥七台、柔道高手柏青哥七台、海底世界柏青哥十二台、太陽傳奇柏
    青哥十六台，以上共計二○四台，ＩＣ板二二六片，係當場賭博之器具；自二樓
    櫃檯扣得賭資二千三百二十元、自被告丙○○身上扣得賭資五萬八千元、自同案
    被告江悅寧身上扣得賭資一萬八千一百元、自同案被告范宜君身上扣得賭資二萬
    五千三百元、自同案被告翁文慧身上扣得賭資八百元、自同案被告曾梅惠身上扣
    得賭資一萬一千八百元、自同案被告賴淑真身上扣得賭資一百元、自同案被告鍾
    雅雯身上扣得賭資一萬七千七百元，即共十三萬四千一百二十元，係屬在兌換籌
    碼處所當場查獲之財物，而宣告沒收；至扣案之雙魚座７ＰＫ台開分鑰匙二支、
    賓果行星台開分鑰匙二支、跑馬台開分鑰匙二支、小鋼珠台開分鑰匙四支、鋼珠
    寄珠卡三十張、代幣二百五十枚、數幣機一台、回珠機二台、包幣機一台、掃瞄
    機一台，均係被告丙○○所有，業經其供承在卷，並核係供其犯本件常業賭博罪
    所用之物，併予宣告沒收。其認事用法，俱無違誤，量刑亦屬適當，被告丙○○
    上訴意旨仍執前詞否認犯罪，為無理由，應予駁回。
據上論斷，應依刑事訴訟法第三百六十八條，判決如主文。
本案經檢察官劉靜婉到庭執行職務。
中　　　華　　　民　　　國　　九十三　　年　　　九　　　月　　二十七　　日
                              臺灣高等法院刑事第十五庭
                                  審判長法  官  房　阿　生
                                        法  官  蔡　光　治
                                        法  官  雷　元　結
右正本證明與原本無異。
不得上訴。
                                        書記官  李　家　敏
中　　　華　　　民　　　國　　九十三　　年　　　九　　　月　　 三十 　　日
附錄：本判決論罪科刑法條全文
刑法第二百六十七條
以賭博為常業者，處二年以下有期徒刑，得併科一千元以下罰金。
